---
title: "Tarea 2"
author: "Dania Bustamante, Rosana Cardona, José Casanova"
date: "2024-04-09"
output: pdf_document
editor_options: 
  markdown: 
    wrap: 72
---

```{r setup, include=FALSE}
knitr::opts_chunk$set(echo = TRUE)
library(tidyverse);library(lmtest);library(stargazer);library(readxl)
options(scipen=999);library(nlme); library(dplyr);library(sandwich);library(car);library(kableExtra);library(psych);library(AER); library(sem)
```

```{r}
fertility_1 <- read_excel("fertility-1.xlsx")
```

## ¿Cómo afecta la fertilidad a la oferta de trabajo?


### **Pregunta 1:**

Corra una regresión de weeksm1 sobre la variable indicador morekids,
utilizando MCO. ¿En promedio, las mujeres con más de dos hijos trabajan
menos que las mujeres con dos hijos? ¿Cuánto menos?

**Modelo Poblacional**

$$\text{weeksm1} = \beta_0 + \beta_1 \text{morekids} + u$$

**Modelo Estimado**

$$\hat{\text{weeksm1}} = \hat{\beta}_0 + \hat{\beta}_1 \text{morekids}$$

```{r}
rg <- lm(weeksm1 ~ morekids, fertility_1)
stargazer(rg,type = "text")
```

El intercepto es 21.068. Esto significa que, en promedio, las mujeres
casadas con dos o menos hijos trabajaron alrededor de 21.07 semanas en
1979. Por otra parte, el parámetro de morekids es -5.38700, lo que
significa que, en promedio, las mujeres casadas que tuvieron más de dos
hijos trabajaron aproximadamente 5.39 semanas menos en el año 1979 en
comparación con las mujeres que tuvieron dos o menos hijos. El análisis
indica que, en promedio, tener más de dos hijos tuvo un impacto negativo
en la cantidad de semanas trabajadas por las mujeres casadas en 1979.
\

### **Pregunta 2:**

Explique por qué la regresión MCO estimada en (a) no es apropiada para
estimar el efecto causal de la fertilidad (morekids) en la oferta
laboral (weeksm1).

La regresión estimada
$\hat{\text{weeksm1}} = \hat{\beta}_0 + \hat{\beta}_1 \text{morekids}$
podría no ser apropiada para estimar el efecto causal de la fertilidad
(morekids) en la oferta laboral (weeksm1) debido a:

-   **Omisión de variables relevantes:** La regresión puede estar
    omitiendo variables importantes que afectan tanto a la fertilidad
    como a la oferta laboral. Una de estas puede ser el nivel educativo
    o el ingreso familiar que podrían tener un impacto significativo en
    la relación entre la fertilidad y la oferta laboral. Por otra parte,
    el modelo solo incluye la variable explicativa morekids, es probable
    que otras variables relevantes estén correlacionadas tanto con
    morekids como con la variable explicada weeksm1. Las variables como
    la edad de la madre y el género de los primeros dos hijos podrían
    influir en la decisión de tener más hijos y en la participación
    laboral de la mujer. No incluir estas variables podría generar algún
    sesgo en las estimaciones del efecto de morekids en la oferta
    laboral.

-   **Endogeneidad:** Pueden existir factores no observados que influyen
    tanto en la fertilidad como en las semanas trabajadas. Las
    preferencias de las mujeres hacia la una profesión y la maternidad
    pueden influir en ambas variables.Por lo tanto, la variable morekids
    puede estar correlacionada con el término de error de la regresión.
    Además, es posible que la oferta laboral de una mujer influya en su
    decisión de tener más hijos, es decir, una mujer que trabaja más
    semanas puede posponer la decisión de tener más hijos, generando una
    **simultaneidad** entre la oferta laboral y la fertilidad.
\

### **Pregunta 3:**

El conjunto de datos contiene la variable samesex, que es igual a 1 si
los primeros dos hijos son del mismo sexo (niño-niño o niña-niña) y
igual a 0 en caso contrario. ¿Las parejas cuyos dos primeros hijos son
del mismo sexo tienen más probabilidades de tener un tercer hijo?
Explique por qué samesex es un instrumento válido para la regresión IV
de weeksm1 en morekids.

La variable samesex podría ser un instrumento válido para morekids, ya
que es razonable pensar que las parejas que tienen dos hijos del mismo
sexo podrían tener más incentivos para tener un tercer hijo en
comparación con las parejas que han tenido hijos de sexos diferentes.
Podemos suponer que algunas parejas pueden desear tener un hijo del otro
sexo después de tener dos hijos del mismo sexo. Por lo tanto, samesex
podría ser relevante para explicar la decisión de tener un tercer hijo.

Por otra parte, para asegurarnos que samesex es un instrumento valido,
deberá cumplir con dos caracteristicas:

1\. **Relevancia:** $Cov(Z, X) \neq 0$, es decir, la variable
instrumental debe explicar a X.

2\. **Exogeneidad:** $Cov(Z, u) = 0$ es decir, la variable instrumental
no debe correlacionar con el error.
\

### **Pregunta 4:**

Estime la regresión IV de weeksworked en morekids, utilizando samesex
como instrumento. ¿Qué tan grande es el efecto de la fertilidad en la
oferta laboral?

Estimamos la regresión $morekids=\pi_0 + \pi_1samesex + v$ para saber si
mi variable instrumental es significativa.

```{r}
XMCDE <- lm(morekids  ~ samesex, fertility_1)
stargazer(XMCDE,type = "text")
```

Realizamos el t - test para verificar si la variable $samesex$ es un instrumento valido: 

-   Hipotesis nula: $H_0: {samesex} = 0$

-   Hipotesis alterna: $H_1: {samesex}_1 \neq0$

```{r}
t_calculado <- (0.068-0)/(0.002)
cat(t_calculado)
```

Remplazando:

$t = \frac{0.068 - 0}{0.002}$

$t = \frac{0.068}{0.002}$

$t =34$


Si el $t$ calculado es mayor que $1.9634$ o menor que $-1.9634$, se rechaza la hipotesis nula. De lo contrario, no tendríamos suficiente evidencia para rechazar la hipótesis nula.

Dado que el valor calculado de $t = 34$ es mayor en valor absoluto que $1.96$, podemos concluir que cae fuera del intervalo crítico. Por lo tanto, tenemos suficiente evidencia estadistica para rechazar la hipótesis nula. 


Según los resultados, el parámetro de la variable samesex es 0.0675, lo
que indica que, si los dos primeros hijos son del mismo sexo, en
promedio, la probabilidad de querer tener más hijos es de 0.0675 en
comparación a las mamás que tienen hijos de distinto sexo. Observando el
valor p, éste es muy pequeño, por lo tanto, se deduce que el parámetro
es estadísticamente significativo. Se concluye que el instrumento
samesex es valido.

Corremos la regresión con Variables Instrumentales

```{r}
rgIV <- ivreg(weeksm1 ~ morekids | samesex, data= fertility_1)
stargazer(rgIV,type = "text")
```

El coeficiente estimado para morekids es -6.314. Con base en los
resultados de la regresión con Variables Instrumentales y la validez del
instrumento, podemos concluir que existe evidencia de que tener más de
dos hijos está asociado con una reducción de aproximadamente 6.314
semanas en la cantidad de trabajo de las mujeres en el año 1979 en comparación a las mujeres que tienen menos hijos, después de controlar por los sesgos de endogeneidad utilizando samesex como
instrumento.
\

### **Pregunta 5:**

¿Los resultados de la pregunta 4 cambian cuando se incluyen las
variables agem1, black, hispan y othrace en la regresión de la oferta
laboral (tratando estas variables como exógenas)? Explique por qué o por
qué no.

Las variables agem1, black, hispan y othrace son características que no
deberían afectar la cantidad de trabajo de manera directa. Es decir, la
edad de la madre y su raza no deberían ser influenciadas por la cantidad
de trabajo que realiza una mujer. Al ser variables exógenas y no estar
relacionadas con la cantidad de trabajo, es poco probable que su
inclusión cambie significativamente los resultados de la regresión y la
significancia del parametro estimado para morekids.

Por otra parte, si esas variables estuvieran correlacionadas con el
error, incluirlas en el modelo podría alterar el coeficiente de morekids
y, por lo tanto, podrían cambiar los resultados de la regresión

Realizando la regresión líneal multiple:

```{r}
rg2 <- lm(weeksm1 ~ morekids + agem1 + black + hispan + othrace, data = fertility_1)

stargazer(rgIV,rg2,type = "text")
```

En ambas regresiones, el parametro que acompaña la variable
independiente morekids es alrededor de -6. Los resultados de la
regresión IV y de la regresión lineal múltiple indica que la inclusión
de las variables agem1, black, hispan y othrace no cambia
significativamente el efecto de la fertilidad en la oferta laboral,
representada por morekids, dado que se consideran exógenas, lo que
significa que no están directamente influenciadas por la cantidad de
trabajo. Por otra parte, al observar el parámetro $\hat{\beta}_0$ en la regresión
con las variables que consideramos exogenas, éste es $-4.835$, siendo
imposible que, el hecho de que, cuando no tengas hijos y las demás
varibles sean cero, trabajes una cantidad de semanas negativas. Lo
anterior puede generarse debido a la presencia de variables omitidas
importantes o posible multicolinealidad entre las variables.
