---
title: "**Ejercicio 4**"
output:
  pdf_document:
    keep_tex: true
header-includes:
  - \usepackage{graphicx}
  - \usepackage{fancyhdr}
  - \usepackage{mdframed}
  - \pagestyle{fancy}
  - \fancyhead{}
  - \fancyhead[L]{\includegraphics[width=3cm]{logo.jpg}}
  - \fancyhead[R]{\hspace{0.5cm} Universidad Diego Portales \\ Facultad de Administración y Economía}
  - \fancypagestyle{plain}{
      \fancyhead{}
      \fancyhead[L]{\includegraphics[width=3cm]{logo.jpg}}
      \fancyhead[R]{\hspace{0.5 cm} Universidad Diego Portales \\ Facultad de Administración y Economía}}
fontsize: 12pt
geometry: margin=1in 
editor_options: 
  markdown: 
    wrap: 72
---

```{=tex}
\maketitle
\vspace{-5em}
\vspace{0.5em}
```
```{=tex}
\begin{center}
\footnotesize \textbf{Curso}: Econometría II \\
\footnotesize \textbf{Profesor}: Mauricio Tejada \\
\footnotesize \textbf{Estudiantes}: Dania Bustamante, Rosana Cardona, José Casanova \\
\footnotesize 5 junio 2024 \\
\end{center}
```

```{r include=FALSE}
# Cargar las librerías necesarias
library(readxl)
library(dplyr)
library(ggplot2)
#install.packages("ggfortify")
library(ggfortify)
library(dynlm)
library(forecast)
library(kableExtra)

# Leer los datos desde el archivo Excel
base <- read_excel("pib_fbkf_chile.xlsx", skip = 2)
colnames(base) <- c("Periodo", "fbcf", "PIB")
base$Periodo <- as.Date(base$Periodo, format="%Y-%m-%d")
```

# Pregunta 1

*Creación de variables*

```{r echo=TRUE}
base <- base %>%
  mutate(log_PIB = log(PIB), log_fbcf = log(fbcf)) %>%
  mutate(d_log_PIB = log_PIB - lag(log_PIB), 
         d_log_fbcf = log_fbcf - lag(log_fbcf))%>%na.omit()

head(base, 4)
```

```{r echo=TRUE}
# Convertir a series de tiempo
log_PIB_ts <- ts(base$log_PIB, start = c(1960, 1), frequency = 12)
log_fbcf_ts <- ts(base$log_fbcf, start = c(1960, 1), frequency = 12)
d_log_PIB_ts <- ts(base$d_log_PIB, start = c(1960, 1), frequency = 12)
d_log_fbcf_ts <- ts(base$d_log_fbcf, start = c(1960, 1),frequency=12)
```

## *Gráficos series de tiempo*

```{r echo=FALSE, fig.width=5, fig.height=3, fig.align='center'}
library(ggplot2)

# Definir un tema personalizado para hacer que los gráficos se vean bonitos
theme_custom <- theme_minimal() +
  theme(
    plot.title = element_text(size = 16, face = "bold"),
    axis.title = element_text(size = 14),
    axis.text = element_text(size = 12),
    legend.title = element_text(size = 12),
    legend.text = element_text(size = 10)
  )
```


```{r echo=FALSE, fig.width=5, fig.height=3, fig.align='center'}
# Gráfico de Log(PIB)
ggplot(data = base, aes(x = Periodo, y = log_PIB)) +
  geom_line(color = "black") +
  labs(title = "Log(PIB)", x = "Periodo", y = "Log(PIB)") +
  theme_custom
```

```{r echo=FALSE, fig.width=5, fig.height=3, fig.align='center'}
# Gráfico de Diferencia Logarítmica del PIB
ggplot(data = base, aes(x = Periodo, y = d_log_PIB)) +
  geom_line(color = "black") +
  labs(title = "Diferencia Logarítmica del PIB", x = "Periodo", y = "Diferencia Logarítmica") +
  theme_custom

```

```{r echo=FALSE, fig.width=5, fig.height=3, fig.align='center'}
# Gráfico de Log(FBCF)
ggplot(data = base, aes(x = Periodo, y = log_fbcf)) +
  geom_line(color = "black") +
  labs(title = "Log(FBCF)", x = "Periodo", y = "Log(FBCF)") +
  theme_custom
```

```{r echo=FALSE, fig.width=5, fig.height=3, fig.align='center'}
# Gráfico de Diferencia Logarítmica del FBCF
ggplot(data = base, aes(x = Periodo, y = d_log_fbcf)) +
  geom_line(color = "black") +
  labs(title = "Diferencia Logarítmica del FBCF", x = "Periodo", y = "Diferencia Logarítmica") +
  theme_custom

```

-   El gráfico muestra la evolución del logaritmo del PIB a lo largo del
    tiempo. Se observa una tendencia ascendente a lo largo del período
    analizado, indicando un crecimiento continuo del PIB en términos
    logarítmicos.

-   Diferencia Logarítmica del PIB: El gráfico de las diferencias
    logarítmicas del PIB muestra fluctuaciones alrededor de cero. Esto
    indica que, si bien el PIB tiene una tendencia ascendente, sus
    cambios logarítmicos son estacionarios alrededor de un valor medio.

-   Log(FBCF): Similar al PIB, el gráfico del logaritmo de la FBCF
    muestra una tendencia ascendente a lo largo del tiempo. Esto indica
    un crecimiento continuo de la FBCF en términos logarítmicos.

-   Diferencia Logarítmica del FBCF: El gráfico de las diferencias
    logarítmicas de la FBCF muestra fluctuaciones alrededor de cero.
    Esto indica que, aunque la FBCF tiene una tendencia ascendente, sus
    cambios logarítmicos son estacionarios alrededor de un valor medio.

### *Funciones de autocorrelación*

```{r echo=FALSE, fig.width=5, fig.height=3, fig.align='center'}
library(ggplot2)

# Calcular las autocorrelaciones
acf_log_PIB <- acf(log_PIB_ts, plot = FALSE)
acf_d_log_PIB <- acf(d_log_PIB_ts, plot = FALSE)
acf_log_fbcf <- acf(log_fbcf_ts, plot = FALSE)
acf_d_log_fbcf <- acf(d_log_fbcf_ts, plot = FALSE)
```

```{r echo=FALSE, fig.width=5, fig.height=3, fig.align='center'}
# Convertir los resultados a un data frame para su visualización con ggplot2
acf_log_PIB_df <- data.frame(Lag = acf_log_PIB$lag, ACF = acf_log_PIB$acf)
acf_d_log_PIB_df <- data.frame(Lag = acf_d_log_PIB$lag, ACF = acf_d_log_PIB$acf)
acf_log_fbcf_df <- data.frame(Lag = acf_log_fbcf$lag, ACF = acf_log_fbcf$acf)
acf_d_log_fbcf_df <- data.frame(Lag = acf_d_log_fbcf$lag, ACF = acf_d_log_fbcf$acf)
```


```{r echo=FALSE, fig.width=5, fig.height=3, fig.align='center'}
# Definir un tema personalizado para hacer que los gráficos se vean bonitos
theme_custom <- theme_minimal() +
  theme(
    plot.title = element_text(size = 16, face = "bold"),
    axis.title = element_text(size = 14),
    axis.text = element_text(size = 12),
    legend.title = element_text(size = 12),
    legend.text = element_text(size = 10)
  )
  
```

```{r echo=FALSE, fig.width=5, fig.height=3, fig.align='center'}
# Graficar las funciones de autocorrelación
ggplot(data = acf_log_PIB_df, aes(x = Lag, y = ACF)) +
  geom_bar(stat = "identity", fill = "gray89") +
  labs(title = "Función de Autocorrelación del Log(PIB)", x = "Lag", y = "ACF") +
  theme_custom

```

```{r echo=FALSE, fig.width=5, fig.height=3, fig.align='center'}
ggplot(data = acf_d_log_PIB_df, aes(x = Lag, y = ACF)) +
  geom_bar(stat = "identity", fill = "gray89") +
  labs(title = "Función de Autocorrelación de la Diferencia Logarítmica del PIB", x = "Lag", y = "ACF") +
  theme_custom
```

```{r echo=FALSE, fig.width=5, fig.height=3, fig.align='center'}
ggplot(data = acf_log_fbcf_df, aes(x = Lag, y = ACF)) +
  geom_bar(stat = "identity", fill = "gray89") +
  labs(title = "Función de Autocorrelación del Log(FBCF)", x = "Lag", y = "ACF") +
  theme_custom
```

```{r echo=FALSE, fig.width=5, fig.height=3, fig.align='center'}
ggplot(data = acf_d_log_fbcf_df, aes(x = Lag, y = ACF)) +
  geom_bar(stat = "identity", fill = "gray89") +
  labs(title = "Función de Autocorrelación de la Diferencia Logarítmica del FBCF", x = "Lag", y = "ACF") +
  theme_custom

```

-   *Función de Autocorrelación del Log(PIB):* Las autocorrelaciones
    decrecen lentamente, lo que indica una alta persistencia en la serie
    log(PBI). Esto sugiere que los valores pasados del log(PIB) tienen
    una fuerte influencia en los valores futuros.

-   *Función de Autocorrelación de la Diferencia Logarítmica del PIB:*
    Las autocorrelaciones caen rápidamente a valores cercanos a cero
    después de los primeros rezagos. Esto indica que la serie de
    diferencias logarítmicas del PIB es estacionaria, con poca o ninguna
    persistencia.

-   *Función de Autocorrelación del Log(FBCF):* Similar al log(PIB), las
    autocorrelaciones del log(FBCF) decrecen lentamente. Esto indica una
    alta persistencia en la serie log(FBCF), sugiriendo que los valores
    pasados tienen una fuerte influencia en los valores futuros.

-   F*unción de Autocorrelación de la Diferencia Logarítmica del FBCF*:
    Las autocorrelaciones de las diferencias logarítmicas del FBCF
    también caen rápidamente a valores cercanos a cero. Esto indica que
    la serie de diferencias logarítmicas de la FBCF es estacionaria, con
    poca o ninguna persistencia.

Tanto el log(PIB) como el log(FBCF) muestran alta persistencia, lo que
indica que los valores pasados tienen una fuerte influencia en los
valores futuros.

*Estacionariedad en las Diferencias Logarítmicas:* Las series de
diferencias logarítmicas del PIB y de la FBCF son estacionarias, lo que
indica que los cambios logarítmicos no muestran persistencia y fluctúan
alrededor de un valor medio constante. Estas observaciones sugieren que,
mientras que las series logarítmicas muestran tendencias a largo plazo,
sus diferencias logarítmicas se comportan de manera más aleatoria y
estacionaria. Esto es consistente con la teoría de que las series de
nivel (logarítmicas) pueden ser no estacionarias, pero sus diferencias
logarítmicas tienden a ser estacionarias.

# Pregunta 2

```{r echo=FALSE}
# Estimar modelos AR para $\Delta$log(PIB)
model_ar1_pib <- dynlm(d_log_PIB_ts ~ L(d_log_PIB_ts, 1))
model_ar2_pib <- dynlm(d_log_PIB_ts ~ L(d_log_PIB_ts, 1) + L(d_log_PIB_ts, 2))
model_ar3_pib <- dynlm(d_log_PIB_ts ~ L(d_log_PIB_ts, 1) + L(d_log_PIB_ts, 2) + L(d_log_PIB_ts, 3))
model_ar4_pib <- dynlm(d_log_PIB_ts ~ L(d_log_PIB_ts, 1) + L(d_log_PIB_ts, 2) + L(d_log_PIB_ts, 3) + L(d_log_PIB_ts, 4))

# Calcular AIC para $\Delta$log(PIB)
aic_ar1_pib <- AIC(model_ar1_pib)
aic_ar2_pib <- AIC(model_ar2_pib)
aic_ar3_pib <- AIC(model_ar3_pib)
aic_ar4_pib <- AIC(model_ar4_pib)

# Estimar modelos AR para $\Delta$log(FBCF)
model_ar1_fbcf <- dynlm(d_log_fbcf_ts ~ L(d_log_fbcf_ts, 1))
model_ar2_fbcf <- dynlm(d_log_fbcf_ts ~ L(d_log_fbcf_ts, 1) + L(d_log_fbcf_ts, 2))
model_ar3_fbcf <- dynlm(d_log_fbcf_ts ~ L(d_log_fbcf_ts, 1) + L(d_log_fbcf_ts, 2) + L(d_log_fbcf_ts, 3))
model_ar4_fbcf <- dynlm(d_log_fbcf_ts ~ L(d_log_fbcf_ts, 1) + L(d_log_fbcf_ts, 2) + L(d_log_fbcf_ts, 3) + L(d_log_fbcf_ts, 4))

# Calcular AIC para $\Delta$log(FBCF)
aic_ar1_fbcf <- AIC(model_ar1_fbcf)
aic_ar2_fbcf <- AIC(model_ar2_fbcf)
aic_ar3_fbcf <- AIC(model_ar3_fbcf)
aic_ar4_fbcf <- AIC(model_ar4_fbcf)

# Crear data frame con los resultados
aic_results <- data.frame(
  Model = c("AR(1)", "AR(2)", "AR(3)", "AR(4)"),
  AIC_PIB = c(aic_ar1_pib, aic_ar2_pib, aic_ar3_pib, aic_ar4_pib),
  AIC_fbcf = c(aic_ar1_fbcf, aic_ar2_fbcf, aic_ar3_fbcf, aic_ar4_fbcf)
)

print(aic_results)

```

-   *Para Difflog(PIB):* el modelo que minimiza el AIC es AR(1).

-   *Para Difflog(FBCF):* el modelo que minimiza el AIC es AR(1).

-   *Difflog(PIB):* El modelo AR(1) tiene el menor AIC (-195.9572),
    indicando que es el modelo más adecuado para capturar la dinámica de
    las diferencias logarítmicas del PIB. Esto sugiere que un solo
    rezago del Difflog(PIB) es suficiente para modelar la serie de
    tiempo de manera eficiente.

-   *Difflog(FBCF):* El modelo AR(1) también tiene el menor AIC
    (-70.94062), indicando que es el modelo más adecuado para capturar
    la dinámica de las diferencias logarítmicas de la FBCF. Similar a
    Difflog(PIB), un solo rezago del Difflog(FBCF) es suficiente para
    modelar la serie de tiempo de manera eficiente.

Para ambas series temporales (Difflog(PIB) y Difflog(FBCF)), el modelo
AR(1) es el que minimiza el AIC, indicando que este es el modelo más
eficiente para capturar las características de estas series. Este
resultado sugiere que las diferencias logarítmicas del PIB y de la FBCF
son bien modeladas considerando solo el primer rezago.

# Pregunta 3

```{r echo=FALSE}
# Ajustar modelos AR para Difflog(PIB)
model_ar_pib <- dynlm(d_log_PIB_ts ~ L(d_log_PIB_ts, 1))

# Ajustar modelos AR para Difflog(FBCF)
model_ar_fbcf <- dynlm(d_log_fbcf_ts ~ L(d_log_fbcf_ts,1))

# Realizar el Test F para Difflog(PIB)
anova_model_pib <- anova(model_ar_pib)
anova_model_pib

# Realizar el Test F para Difflog(FBCF)
anova_model_fbcf <- anova(model_ar_fbcf)
anova_model_fbcf
```

Resultados del Test F:

-   Difflog(PIB)
-   Estadístico F: 3.1121
-   Valor p: 0.08289

El valor p es 0.08289, que es mayor que 0.05 pero menor que 0.1. Esto
indica que hay evidencia marginal (al nivel de significancia del 10%)
para rechazar la hipótesis nula de que el coeficiente del rezago de
Difflog(PIB) es igual a cero.

En otras palabras, aunque no es significativo al 5%, hay una indicación
de que el rezago de Difflog(PIB) puede tener un impacto en la serie de
tiempo, aunque esta evidencia no es fuerte.

La significancia marginal al nivel del 10% sugiere que el rezago de
Difflog(PIB) podría tener un efecto en la serie, aunque esta evidencia
no es fuerte.

-   Difflog(FBCF)
-   Estadístico F: 1.7834
-   Valor p: 0.1869

El valor p es 0.1869, que es mayor que 0.05 y también mayor que 0.1.
Esto indica que no hay suficiente evidencia para rechazar la hipótesis
nula de que el coeficiente del rezago de Difflog(FBCF) es igual a cero.
En otras palabras, el rezago de Difflog(FBCF) no parece ser
significativamente diferente de cero, sugiriendo que no tiene un impacto
considerable en la serie de tiempo.

No hay suficiente evidencia para concluir que el rezago de Difflog(FBCF)
tiene un efecto significativo en la serie.

En resumen, los resultados indican que el modelo AR(1) para Difflog(PIB)
podría ser marginalmente significativo, mientras que el modelo AR(1)
para Difflog(FBCF) no muestra evidencia de significancia. Esto sugiere
que debemos tener cautela al interpretar la importancia del rezago de
Difflog(PIB) y que probablemente se necesitan más datos o modelos más
complejos para capturar la dinámica de Difflog(FBCF).

# Pregunta 4

```{r echo=FALSE}
# Obtener los coeficientes del modelo
coef_pib <- coef(model_ar_pib)
coef_fbcf <- coef(model_ar_fbcf)

# Últimos valores conocidos de Difflog(PIB) y Difflog(FBCF)
last_d_log_PIB <- tail(d_log_PIB_ts, 1)
last_d_log_fbcf <- tail(d_log_fbcf_ts, 1)

# Realizar predicciones para 2024, 2025 y 2026 manualmente
pred_d_log_PIB_2024 <- coef_pib[1] + coef_pib[2] * last_d_log_PIB
pred_d_log_PIB_2025 <- coef_pib[1] + coef_pib[2] * pred_d_log_PIB_2024
pred_d_log_PIB_2026 <- coef_pib[1] + coef_pib[2] * pred_d_log_PIB_2025

pred_d_log_fbcf_2024 <- coef_fbcf[1] + coef_fbcf[2] * last_d_log_fbcf
pred_d_log_fbcf_2025 <- coef_fbcf[1] + coef_fbcf[2] * pred_d_log_fbcf_2024
pred_d_log_fbcf_2026 <- coef_fbcf[1] + coef_fbcf[2] * pred_d_log_fbcf_2025

# Mostrar los valores predichos
predicciones <- data.frame(
  Año = c(2024, 2025, 2026),
  Predicción_d_log_PIB = c(pred_d_log_PIB_2024, pred_d_log_PIB_2025, pred_d_log_PIB_2026),
  Predicción_d_log_FBCF = c(pred_d_log_fbcf_2024, pred_d_log_fbcf_2025, pred_d_log_fbcf_2026)
)

print(predicciones)
```

*Para Difflog(PIB):*
En 2024, se espera que el crecimiento logarítmico del PIB sea de
aproximadamente 2.92%. En 2025, el crecimiento logarítmico del PIB se
incrementa a aproximadamente 3.53%. En 2026, el crecimiento logarítmico
del PIB se estabiliza ligeramente en 3.67%. Estas predicciones indican
un crecimiento continuo en el PIB, con una tendencia positiva a lo largo
de los tres años, lo cual sugiere una recuperación o expansión económica
sostenida.

*Para Difflog(FBCF):*
En 2024, se espera que el crecimiento logarítmico de la FBCF sea de
aproximadamente 3.54%. En 2025, el crecimiento logarítmico de la FBCF
aumenta a aproximadamente 4.34%. En 2026, el crecimiento logarítmico de
la FBCF se estabiliza ligeramente en 4.47%. Estas predicciones indican
un incremento constante en la FBCF, sugiriendo un aumento en la
inversión en capital fijo, lo cual es una señal positiva para la
economía ya que puede conducir a un aumento en la capacidad productiva y
la eficiencia.

Las predicciones de Difflog(PIB) y Difflog(FBCF) para los años 2024,
2025 y 2026 muestran una tendencia de crecimiento continuo tanto en el
PIB como en la FBCF. Esto sugiere que la economía se está expandiendo,
con aumentos constantes en la producción y la inversión en capital fijo.

# Pregunta 5

```{r echo=FALSE}
# Últimos valores conocidos de log(PIB) y log(FBCF)
last_log_PIB <- tail(log_PIB_ts, 1)
last_log_fbcf <- tail(log_fbcf_ts, 1)

# Calcular log(PIB) para 2024, 2025 y 2026
log_PIB_2024 <- last_log_PIB + pred_d_log_PIB_2024
log_PIB_2025 <- log_PIB_2024 + pred_d_log_PIB_2025
log_PIB_2026 <- log_PIB_2025 + pred_d_log_PIB_2026

# Calcular log(FBCF) para 2024, 2025 y 2026
log_fbcf_2024 <- last_log_fbcf + pred_d_log_fbcf_2024
log_fbcf_2025 <- log_fbcf_2024 + pred_d_log_fbcf_2025
log_fbcf_2026 <- log_fbcf_2025 + pred_d_log_fbcf_2026

# Calcular PIB y FBCF para 2023
PIB_2023 <- exp(last_log_PIB)
FBCF_2023 <- exp(last_log_fbcf)

# Mostrar los valores calculados
resultados <- data.frame(
  Año = c(2023, 2024, 2025, 2026),
  log_PIB = c(last_log_PIB, log_PIB_2024, log_PIB_2025, log_PIB_2026),
  log_FBCF = c(last_log_fbcf, log_fbcf_2024, log_fbcf_2025, log_fbcf_2026),
  PIB = c(PIB_2023, exp(log_PIB_2024), exp(log_PIB_2025), exp(log_PIB_2026)),
  FBCF = c(FBCF_2023, exp(log_fbcf_2024), exp(log_fbcf_2025), exp(log_fbcf_2026))
)

print(resultados)
```

-   Se observa un crecimiento continuo en el PIB a lo largo de los años,
    lo que sugiere una expansión económica sostenida.

-   Similar al PIB, la FBCF muestra un crecimiento continuo a lo largo
    de los años, indicando un aumento en la inversión en capital fijo.

Los valores calculados para el PIB muestran un crecimiento constante
desde 203750.0 en 2023 hasta 225459.0 en 2026, lo que indica una
expansión económica continua. Por otra parte, los valores calculados
para la FBCF también muestran un crecimiento constante desde 48487.74 en
2023 hasta 54849.93 en 2026, lo que sugiere un aumento continuo en la
inversión en capital fijo. Estos resultados son consistentes con las
predicciones realizadas anteriormente y refuerzan la idea de un
crecimiento económico sostenido en los próximos años.

# Pregunta 6

```{r echo=FALSE}
# Ajustar las fechas de inicio de las series de tiempo a 2023
log_PIB_ts <- ts(base$log_PIB, start = c(1960, 1), frequency = 1) # Ajustar la frecuencia si es anual
log_fbcf_ts <- ts(base$log_fbcf, start = c(1960, 1), frequency = 1) # Ajustar la frecuencia si es anual
d_log_PIB_ts <- ts(base$d_log_PIB, start = c(1960, 1), frequency = 1) # Ajustar la frecuencia si es anual
d_log_fbcf_ts <- ts(base$d_log_fbcf, start = c(1960, 1), frequency = 1) # Ajustar la frecuencia si es anual

# Ajustar modelos AR paraDifflog(PIB) utilizando el comando ar
reg_pib <- ar(d_log_PIB_ts, order.max = 4, aic = TRUE)
best_order_pib <- reg_pib$order
reg_final_pib <- ar(d_log_PIB_ts, order.max = best_order_pib)

# Ajustar modelos AR paraDifflog(FBCF) utilizando el comando ar
reg_fbcf <- ar(d_log_fbcf_ts, order.max = 4, aic = TRUE)
best_order_fbcf <- reg_fbcf$order
reg_final_fbcf <- ar(d_log_fbcf_ts, order.max = best_order_fbcf)

# Realizar predicciones y construir intervalos de confianza paraDifflog(PIB)
forecast_pib <- forecast(reg_final_pib, h = 4, level = 0.95)

# Realizar predicciones y construir intervalos de confianza paraDifflog(FBCF)
forecast_fbcf <- forecast(reg_final_fbcf, h = 4, level = 0.95)

# Mostrar los resultados de las predicciones y los intervalos de confianza
list(
  Predicciones_PIB = forecast_pib,
  Predicciones_FBCF = forecast_fbcf
)


```

***Resultados de la Pregunta 4***

Predicciones para Difflog(PIB):

-  2024: 0.02923685
-  2025: 0.03531987
-  2026: 0.03668774

Predicciones para Difflog(FBCF):

-  2024: 0.03539266
-  2025: 0.04335954
-  2026: 0.04472324

***Resultados de la Pregunta 6*** 

Predicciones paraDifflog(PIB) 

-  2023:
-  Predicción Puntual: 0.02967447
-  Intervalo de Confianza 95%: [-0.06103433, 0.1208333]


-  2024:
-  Predicción Puntual: 0.03578984
-  Intervalo de Confianza 95%: [-0.05713649, 0.1287162]


-  2025:
-  Predicción Puntual: 0.03715030
-  Intervalo de Confianza 95%: [-0.05588441, 0.1301850]


-  2026:
-  Predicción Puntual: 0.03745295
-  Intervalo de Confianza 95%: [-0.05558711, 0.1304930]


Predicciones paraDifflog(FBCF)


-  2023:
-  Predicción Puntual: 0.03594706
-  Intervalo de Confianza 95%: [-0.2128637, 0.2847579]


-  2024:
-  Predicción Puntual: 0.05684072
-  Intervalo de Confianza 95%: [-0.1971981, 0.3108976]


-  2025:
-  Predicción Puntual: 0.05053210
-  Intervalo de Confianza 95%: [-0.2075506, 0.3086148]


-  2026:
-  Predicción Puntual: 0.04452335
-  Intervalo de Confianza 95%: [-0.2144069, 0.3034536]


***Análisis Comparativo*** 

-  Predicciones paraDifflog(PIB):

Las predicciones manuales de la pregunta 4 muestran un crecimiento gradual y ligeramente incremental en Difflog(PIB) a lo largo de los años.
Las predicciones automatizadas de la pregunta 6 muestran un crecimiento constante de Difflog(PIB) para todos los años, con predicciones más altas y consistentes que las de la pregunta 4.
Los intervalos de confianza en la pregunta 6 indican una mayor incertidumbre con intervalos más amplios, especialmente con valores negativos, lo que sugiere posibles variaciones significativas.


-  Predicciones paraDifflog(FBCF):

Las predicciones manuales de la pregunta 4 muestran un crecimiento significativo enDifflog(FBCF) en 2024, con una leve disminución en la tasa de crecimiento en los años siguientes.
Las predicciones automatizadas de la pregunta 6 muestran un crecimiento más pronunciado y luego una estabilización en los años siguientes.
Los intervalos de confianza en la pregunta 6 son significativamente más amplios, reflejando una mayor incertidumbre y la posibilidad de variaciones más significativas, incluidas posibles disminuciones.


-  ***Predicciones Puntuales:*** Las predicciones de la pregunta 6 son más uniformes y consistentemente más altas que las predicciones de la pregunta 4, lo que puede deberse a las diferencias en la metodología de predicción y el modelo utilizado.
-  ***Certeza y Variabilidad:*** Los intervalos de confianza en la pregunta 6 son más amplios y sugieren una mayor incertidumbre, lo que indica que aunque las predicciones puntuales son altas, hay una mayor variabilidad potencial en los valores reales.
-  ***Modelos Utilizados:*** La diferencia en los resultados destaca la importancia de seleccionar el modelo adecuado y la metodología de predicción en el análisis de series de tiempo. Las predicciones manuales pueden capturar variaciones año a año de manera más precisa, mientras que las predicciones automatizadas ofrecen una visión más general y consistente del crecimiento.

En resumen, los resultados de la pregunta 6 indican un crecimiento económico positivo y consistente con una alta certeza en las predicciones, aunque con intervalos de confianza más amplios que sugieren una mayor variabilidad. Las predicciones manuales de la pregunta 4 muestran una variabilidad más realista año a año y pueden ser útiles para capturar fluctuaciones económicas específicas.



