---
title: "**Ejercicio 5**"
output:
  pdf_document:
    keep_tex: true
header-includes:
  - \usepackage{graphicx}
  - \usepackage{fancyhdr}
  - \usepackage{mdframed}
  - \pagestyle{fancy}
  - \fancyhead{}
  - \fancyhead[L]{\includegraphics[width=3cm]{logo.jpg}}
  - \fancyhead[R]{\hspace{0.5cm} Universidad Diego Portales \\ Facultad de Administración y Economía}
  - \fancypagestyle{plain}{
      \fancyhead{}
      \fancyhead[L]{\includegraphics[width=3cm]{logo.jpg}}
      \fancyhead[R]{\hspace{0.5 cm} Universidad Diego Portales \\ Facultad de Administración y Economía}}
fontsize: 12pt
geometry: margin=1in 
editor_options: 
  markdown: 
    wrap: 72
---

```{=tex}
\maketitle
\vspace{-5em}
\vspace{0.5em}
```
```{=tex}
\begin{center}
\footnotesize \textbf{Curso}: Econometría II \\
\footnotesize \textbf{Profesor}: Mauricio Tejada \\
\footnotesize \textbf{Estudiantes}: Dania Bustamante, Rosana Cardona, José Casanova \\
\footnotesize 26 junio 2024 \\
\end{center}
```

```{r setup, include=FALSE}
library(tidyverse);library(lmtest);library(stargazer);library(readxl)
options(scipen=999);library(nlme); library(dplyr);library(sandwich);library(car);library(kableExtra);library(psych)
library(readxl)
library(plm)
library(ggplot2)
library(sandwich)
library(dynlm)

datos <- read_excel("datos_ejercicio_empirico_5_2024.xlsx")
colnames(datos) <- c("Periodo", "WPU0561","INDPRO", "Ot")
INDPRO <- ts(datos$INDPRO, start = c(1955, 1), frequency = 12)
```

## ***Pregunta 1***

Calcule la tasa de crecimiento mensual de la variable INDPRO, expresada  
en términos porcentuales ¿Cuáles son la media y la desviación típica de la variable gt durante el periodo muestral?

```{r echo=TRUE}
g_t <- 100 * diff(log(INDPRO))

media_g_t <- mean(g_t, na.rm = TRUE)
desviacion_g_t <- sd(g_t, na.rm = TRUE)

media_g_t
desviacion_g_t
```

La media de la tasa de crecimiento mensual es de 0.2350164.

La desviación tipica de la tasa de crecimiento mensual es de 0.8828447.

## ***Pregunta 2***

Represente gráficamente el valor de la variable Ot. ¿Por qué existen
tantos valores de Ot iguales a cero? ¿Por qué no existen valores de Ot
que sean negativos?

```{r echo=FALSE, message=FALSE, warning=FALSE}
library(ggplot2)
Ot <- ts(datos$Ot, start = c(1955, 1), end = c(2013, 12), frequency = 12)
df_Ot <- data.frame(time = time(Ot), Ot = as.numeric(Ot))
ggplot(df_Ot, aes(x = time, y = Ot)) +
  geom_line(color = "blue", size = 0.5, linetype = "solid") +  # Cambia el color, tamaño y tipo de línea
  labs(title = "Evolución de Ot a lo largo del tiempo", x = "Tiempo", y = "Ot") +  # Cambia los títulos y etiquetas
  theme_minimal() +  # Cambia el tema del gráfico
  theme(
    plot.title = element_text(hjust = 0.5, size = 14, face = "bold"),  # Centra y cambia el tamaño y estilo del título
    axis.title.x = element_text(size = 12, face = "italic"),  # Cambia el tamaño y estilo de la etiqueta del eje x
    axis.title.y = element_text(size = 12, face = "italic"),  # Cambia el tamaño y estilo de la etiqueta del eje y
    panel.grid.major = element_line(color = "gray", linetype = "dashed"),  # Cambia el estilo de las líneas de la cuadrícula
    panel.grid.minor = element_blank()  # Elimina las líneas de cuadrícula menores
  )

```

-   $O_t$ es igual a cero cuando el precio del petróleo en el periodo t
    no supera al máximo precio del año anterior. Esto sucede porque los
    precios del petróleo tienden a fluctuar y no siempre alcanzan un
    nuevo máximo cada mes.

-   La ausencia de valores negativos de $O_t$ es la diferencia positiva
    entre el precio actual del petróleo y el máximo precio del año
    anterior. Si el precio del petróleo no supera al máximo del año
    anterior, es cero. Por lo tanto, no puede ser negativo.
    
## ***Pregunta 3***

Estime un modelo de Rezagos distribuidos para la variable gt sobre el
valor actual y los 18 valores retardados de la variable Ot. Estime los
errores estádnar HAC.

```{r echo=FALSE}
# Alinear las series de tiempo para que tengan la misma longitud
aligned_data <- ts.intersect(g_t, Ot)

# Crear la fórmula del modelo con 18 Rezagos de Ot
lags <- 0:18
lagged_terms <- paste0("L(Ot, ", lags, ")", collapse = " + ")
formula <- as.formula(paste("g_t ~ ", lagged_terms))

# Estimar el modelo
model <- dynlm(formula, data = aligned_data)

# Calcular los errores estándar HAC
hac_errors <- coeftest(model, vcov = NeweyWest(model))
```

### ***Resumen del modelo***
```{r echo=FALSE}
summary(model)
```

### ***Errores Estandar HAC***
```{r echo=FALSE}
print(hac_errors)
```

## ***Pregunta 4***

Considerados de forma conjunta, ¿son los coeficientes de Ot estadística
y significativamente distintos de cero?

$$H_o: Todos\ los\ rezagos\ son\ cero $$
$$H_1: Al\ menos\ uno\ es\ diferente\ cero $$

```{r echo=FALSE}
# Cargar librería necesaria
library(car)

# Crear los nombres de las restricciones
restricciones <- paste0("L(Ot, ", 0:18, ") = 0")

# Realizar la prueba F conjunta
prueba_f <- linearHypothesis(model, restricciones)

# Mostrar los resultados de la prueba F
print(prueba_f)
```

Si el valor p es menor que el nivel de significancia $\alpha=0,5$,
rechazamos la hipótesis nula de que todos los coeficientes de los
rezagos son cero. Esto nos dice que al menos uno de los coeficientes es
estadísticamente significativo.

***Resultados***

Modelo restringido (sin Rezagos):

-   gl: 653
-   SRC: 436.48

Modelo completo (con Rezagos):

-   gl: 634
-   SRC: 383.56

Diferencia en sumas de cuadrados: 52.918

Estadístico F: 4.6036

Valor p: 0.0000000005574 (menor que 0.05)

-   Dado que el valor p es menor al nivel de significancia, rechazamos
    la hipótesis nula de que todos los coeficientes de los rezagos son
    cero. Esto nos dice que los rezagos tienen un efecto
    estadísticamente significativo sobre la variable dependiente en
    conjunto, sugiriendo que tienen un impacto en la variable de
    interés.
    
    
## ***Pregunta 5***

Realice unos gráficos como los vistos en clase representando los multiplicadores dinámicos estimados, los multiplicadores acumulativos, y los intervalos de confianza al 95%. Comente su opinión acerca del tamaño
de los multiplicadores en la realidad.
```{r include=FALSE}
# Obtener los coeficientes del modelo
coeficientes <- coef(model)[2:20] # Excluir el intercepto

# Calcular los intervalos de confianza al 95%
se <- sqrt(diag(vcovHC(model, type = "HC1")))[2:20] # Excluir el intercepto
ci_lower <- coeficientes - 1.96 * se
ci_upper <- coeficientes + 1.96 * se

# Calcular los multiplicadores acumulativos
multiplicadores_acumulativos <- cumsum(coeficientes)
ci_lower_acumulativos <- cumsum(ci_lower)
ci_upper_acumulativos <- cumsum(ci_upper)

# Crear data frames para graficar
df_dinamicos <- data.frame(lag = 0:18, coeficientes, ci_lower, ci_upper)
df_acumulativos <- data.frame(lag = 0:18, multiplicadores_acumulativos, ci_lower_acumulativos, ci_upper_acumulativos)

```

```{r echo=FALSE}
library(ggplot2)

ggplot(df_dinamicos, aes(x = lag, y = coeficientes)) +
  geom_line(color = "blue", size = 1.2) +  # Cambiar color y tamaño de la línea
  geom_ribbon(aes(ymin = ci_lower, ymax = ci_upper), fill = "lightblue", alpha = 0.3) +  # Cambiar color y transparencia del área sombreada
  labs(title = "Multiplicadores Dinámicos", x = "Rezagos", y = "Multiplicador") +  # Títulos y etiquetas
  theme_minimal() +  # Tema minimalista
  theme(
    plot.title = element_text(hjust = 0.5, size = 14, face = "bold"),  # Estilo del título
    axis.title.x = element_text(size = 12, face = "italic"),  # Estilo de la etiqueta del eje x
    axis.title.y = element_text(size = 12, face = "italic"),  # Estilo de la etiqueta del eje y
    panel.grid.major = element_line(color = "gray", linetype = "dashed"),  # Estilo de la cuadrícula
    panel.grid.minor = element_blank()  # Quitar cuadrícula menor
  )

```

Los multiplicadores dinámicos muestran que los efectos directos de $Ot$
sobre $gt$ son variables y en su mayoría no significativos. Esto podría
indicar que los cambios en los precios del petróleo no tienen un impacto
fuerte y consistente en la producción industrial en cada periodo
individual.

```{r echo=FALSE}
ggplot(df_acumulativos, aes(x = lag, y = multiplicadores_acumulativos)) +
  geom_line(color = "darkgreen", size = 1.2) +  # Cambiar color y tamaño de la línea
  geom_ribbon(aes(ymin = ci_lower_acumulativos, ymax = ci_upper_acumulativos), fill = "lightgreen", alpha = 0.3) +  # Cambiar color y transparencia del área sombreada
  labs(title = "Multiplicadores Acumulativos", x = "Rezagos", y = "Multiplicador Acumulativo") +  # Títulos y etiquetas
  theme_minimal() +  # Tema minimalista
  theme(
    plot.title = element_text(hjust = 0.5, size = 14, face = "bold"),  # Estilo del título
    axis.title.x = element_text(size = 12, face = "italic"),  # Estilo de la etiqueta del eje x
    axis.title.y = element_text(size = 12, face = "italic"),  # Estilo de la etiqueta del eje y
    panel.grid.major = element_line(color = "gray", linetype = "dashed"),  # Estilo de la cuadrícula
    panel.grid.minor = element_blank()  # Quitar cuadrícula menor
  )

```

Los multiplicadores acumulativos muestran un impacto negativo
acumulativo a lo largo del tiempo, aunque con alta incertidumbre. Esto
podría interpretarse como que, aunque los efectos individuales no son
significativos, hay una tendencia general de que los aumentos en los
precios del petróleo tienden a reducir la producción en el largo plazo.
Sin embargo, la alta incertidumbre que muestra los intervalos de
confianza amplios indica que estas conclusiones pueden ser erroneas.


***Resumiendo:***

1.  La mayoría de los efectos dinámicos no son estadísticamente
    significativos, y existe una alta incertidumbre en los efectos
    acumulativos.

2.  A pesar de la falta de significancia estadística en muchos puntos,
    se encuentra que existe un posible impacto acumulativo negativo de
    los aumentos en los precios del petróleo sobre la producción.

3.  Debido a la alta incertidumbre, la conclusión sobre el impacto de
    los precios del petróleo debe tomarse con cuidado y tomar en cuenta
    con otros factores económicos.
\newpage

## ***Pregunta 6*** 

Supóngase que la elevada demanda de Estados Unidos (evidenciada por los elevados valores de la variable gt) conduce a un aumento en los precios del petróleo. ¿Es exógena la variable Ot? Resultan confiables los multiplicadores estimados que se muestran en los gráficos anteriores? Explíquelo.

***Exogeneidad de*** $Ot$***:***

-   Si se considera que la elevada demanda de Estados Unidos genera un
    aumento en los precios del petróleo, esto indica que la varible $Ot$
    no es exógena, lo cual viola el supuesto de exogeneidad.

-   Si $Ot$ no es exogena esto implica que los errores del modelo pueden
    estar correlacionados , generando un sesgo en las estimaciones de
    los coeficientes.

-   Los multiplicadores asumen que $Ot$ es exógena. Si no es exógena,
    los multiplicadores no reflejan de manera correcta el efecto causal
    entre $Ot$ y $gt$ .

-   La presencia de endogeneidad genera sesgo en las estimaciones,
    afectando la confiabilidad de los multiplicadores de los gráficos
    anteriores.

-   Los intervalos de confianza también pueden ser incorrectos si $Ot$
    no es exógena, ya que no muestran de manera adecuada la
    incertidumbre en las estimaciones.
